最高法院刑事判決　　　　　　九十四年度台上字第二六０七號
　　上　訴　人　甲○○
上列上訴人因偽造文書案件，不服台灣高等法院中華民國九十一
年六月二十八日第二審判決（九十一年度上訴字第一０三五號，
起訴案號：台灣台北地方法院檢察署九十年度偵字第二一八五七
號），提起上訴，本院判決如下：
    主  文
上訴駁回。
    理  由
一、關於行使偽造公文書部分
按刑事訴訟法第三百七十七條規定，上訴於第三審法院，非以判
決違背法令為理由，不得為之。是提起第三審上訴，應以原判決
違背法令為理由，係屬法定要件。如果上訴理由狀並未具體指摘
原判決有何違法，自應認其上訴為違背法律上之程式，予以駁回
。本件上訴人甲○○上訴意旨略稱：(一)原判決於主文記載上訴人
連續行使偽造公文書，足以生損害於公眾；但事實則認定上訴人
上開行使偽造公文書之犯行，足以生損害於台北市政府公文書之
正確性；理由中又說明上訴人將仿冒之垃圾袋售與田祚嚴，足以
生損害於台北市政府垃圾費收取之正確性，則本件犯罪之被害客
體，究為公文書之正確，或為垃圾費收取之正確，事實認定與理
由說明不相符合，自有理由矛盾之違誤。(二)原判決認定警方查扣
之偽造垃圾袋上印有「台北市專用垃圾袋」、「台北市政府環境
保護局製」等字樣，係表示該等垃圾袋業經隨袋繳納垃圾費與台
北市政府，以取代垃圾費用隨水費徵收之方案，性質應屬公務員
職務上所製作之文書，但未說明台北市政府環境保護局製作「專
用垃圾袋」之職務依據，且上訴人上開行為所侵害者究為台北市
政府或台北市政府環境保護局之權益，亦有未明云云。查原判決
認定上訴人於民國八十八年間因賭博案件，經判處有期徒刑五月
，於八十九年五月十七日易科罰金執行完畢，仍不知悔悟，明知
台北市政府自八十九年七月一日起改採隨袋徵收垃圾清潔費，市
民於丟棄一般廢棄物時，應使用北市環保局委託特定廠商製造印
有「台北市專用垃圾袋」、「台北市政府環境保護局製」等字樣
之專用垃圾袋，表示以該等垃圾袋所丟棄之垃圾，業經隨袋繳納
垃圾費，上訴人明知年籍不詳之成年男子「王先生」所販賣之垃
圾袋係使用相同於環保局所註冊之上開商標圖樣、欠缺防偽封籤
之偽造台北市政府環境保護局專用垃圾袋，竟自九十年五月初至
六月中旬間（第一審判決誤載為九十年十月底），在台北市○○
○路○段四一九巷三號所經營之天母鎖匙行內，以超大型（每包
十只）、大型（每包二十只）、中型（每包二十只）垃圾袋每包
均以新台幣（下同）一百二十元，小型（每包三十只）垃圾袋每
包八十元之價格，販入未經同意擅自使用上開商標之專用垃圾袋
，並基於行使偽造公文書之概括犯意，以不詳價格連續將偽造垃
圾袋售予田祚嚴三次（田祚嚴另案審理中），足以生損害於台北
市政府公文書之正確性。嗣田祚嚴於同年六月十九日，在台北市
○○路○段二一五號前兜售偽造之垃圾袋時，為警查獲，經警循
線於同日二十四時在台北市○○○路一九七號查獲上訴人，並在
上訴人所駕駛之ＨＺ－七九四七號自小客車內，查獲偽造之超大
型垃圾袋一包（每包十只）、大型垃圾袋九包（每包二十只）、
中型三十七包（每包二十只）共四十七包等情，係依憑上訴人供
承：其確有販入偽造垃圾袋後連續售與田祚嚴三次之情不諱，核
與台北市政府環境保護局之查緝偽造垃圾袋小組人員許漢平指訴
之情節相符，並有服務標章註冊證各一紙，偽造垃圾袋四十七包
等證據，資以證明上訴人有連續行使偽造公文書之事實，因而撤
銷第一審之科刑判決，改判依牽連犯論處上訴人連續行使偽造公
文書，足以生損害於公眾罪刑（累犯），已敘明其所憑之證據及
認定之理由，並以上訴人所辯：其係代田祚嚴向王先生購買垃圾
袋，不知上開垃圾袋為偽造，其未賺取差價，只是代送垃圾袋，
亦不知田祚嚴持以轉售云云，如何不足採信，於理由中詳加說明
與指駁，從形式上觀察，並無違背法令之情形存在。次按偽造公
文書，足以生損害於公眾或他人，其所指之公眾，係指公共利益
而言，包括國家與社會利益。原判決事實認定上訴人上開行使偽
造公文書之犯行，足以生損害於台北市政府公文書之正確性；理
由中又說明上訴人將仿冒之垃圾袋售與田祚嚴，足以生損害於台
北市政府垃圾費收取之正確性，兩者所損害者均為公共利益，則
原判決諭知上訴人連續行使偽造公文書，足以生損害於公眾罪刑
，尚無不合。而上訴人販賣專用垃圾袋，印有「台北市專用垃圾
袋」、「台北市政府環境保護局製」等字樣，顯見上開垃圾袋唯
台北市政府環境保護局有權製作，其他任何人擅加製作，即屬無
權製作之偽造行為。上開偽造之垃圾袋加印有「台北市專用垃圾
袋」、「台北市政府環境保護局製」之偽造公文書，仍加販賣，
自足以生損害於台北市政府及台北市政府環境保護局，不因兩機
關互有隸屬而有不同。上訴意旨徒就原審採證認事職權之適法行
使，及原判決已說明之事項，任意指摘，核與法律規定得為第三
審上訴理由之違法情形，不相適合。其就行使偽造公文書部分之
上訴為違背法律上之程式，應予駁回。
二、販賣仿冒商標商品部分
按刑事訴訟法第三百七十六條所列各罪之案件，經第二審法院判
決者，不得上訴於第三審法院，法有明文。本件上訴人甲○○所
犯販賣仿冒商標商品罪，原審係依行為時商標法第六十三條論罪
，核屬刑事訴訟法第三百七十六條第一款之案件，既經第二審判
決，自不得上訴於第三審法院，而上開販賣仿冒商標商品之輕罪
與行使偽造公文書之重罪雖為裁判上一罪，但其重罪部分之上訴
為不合法，由本院從程序上予以駁回，對於輕罪部分亦無從適用
審判不可分原則，為實體上審判，上訴人就輕罪部分一併提起上
訴，顯為法所不許，應予駁回。
據上論結，應依刑事訴訟法第三百九十五條前段，判決如主文。
中    華    民    國  九十四  年    五    月   十九   日
                      最高法院刑事第六庭
                          審判長法官  莊  登  照
                                法官  洪  明  輝
                                法官  黃  一  鑫
                                法官  魏  新  和
                                法官  林  秀  夫
      本件正本證明與原本無異
                                      書  記  官
中    華    民    國  九十四  年    五    月　二十五  日
                                                      Ｋ
